【裁判字號】    92,上重訴,539
【裁判日期】    920623
【裁判案由】    殺人等
【裁判全文】
臺灣高等法院臺南分院刑事判決             九十二年度上重訴字第五三九號   Ｃ
      上  訴  人
      即  被  告  丙  ○  ○
      指定辯護人  本院公設辯護人  丁  ○  ○
右上訴人因殺人等案件，不服臺灣臺南地方法院九十二年度重訴字第七號，中華民國
九十二年四月十八日第一審判決（起訴案號：臺灣臺南地方法院檢察署九十一年度偵
字第一○三九○號、九十二年度偵字第一五二五號），提起上訴，本院判決如左：
      主      文
上訴駁回。
      事      實
一、丙○○於民國（下同）九十一年九月十七日，因失業遂前往其父劉其財向方楊椹
    承租位在台南縣關廟鄉○○街二九八巷三號旁之套房居住，於同年九月二十四日
    上午，丙○○外出買報紙後返回上址住處並在該處飲酒時，方楊椹見狀向其叨唸
    年輕人整日在家喝酒不外出工作，丙○○聞言不滿方楊椹一再叨唸，而心生不滿
    ，竟基於殺人之犯意，於同日下午一時三十分許，在上址住處，趁方楊椹於客廳
    座椅熟睡之際，手戴棉質手套及持水果刀猛力刺向方楊椹之胸部、腹部多處，致
    方楊椹之（一）前胸高一○九公分、左二公分處（十點鐘向四點鐘方向斜面朝下
    ）受有二．七Ⅹ０．七公分之穿刺傷，進入右肋膜腔並劃過心包膜之脂肪組織（
    二）左上腹距腳跟高九十五公分、左十四公分處（十一點鐘向五點鐘方向）受有
    二．五Ⅹ０．七公分之穿刺傷，深入左肋膜腔（三）左上腹距腳跟高九十九公分
    、左十四公分處（十一點鐘向五點鐘方向）受有二．三Ⅹ一公分之穿刺傷，深入
    右肋膜腔，並造成右肋膜積血六○○ＣＣ（四）位於距腳跟高一百公分、左十六
    公分處（十二點鐘向六點鐘方向）受有二Ⅹ一公分之穿刺傷，深入左肋膜腔（五
    ）左前臂背側距腕部八公分處受有三Ⅹ三公分之切割傷，並形成游離皮瓣（六）
    左上臂背側距腕部二八公分處受有三Ⅹ一公分之穿刺傷，並造成皮下出血（七）
    左上臂背側距腕部四十四公分處受有三Ⅹ一公分之穿刺傷，並進入左肋膜腔（八
    ）左肩背側高一二六公分、左八公分處（六點鐘向十二點鐘方向）受有二Ⅹ一公
    分刺傷，（九）背部中央距腳跟高一二二公分處（三．五點鐘向九．五點鐘方向
    ）受有三Ⅹ○．二公分刺傷，（十）背部左側高一一七公分處受有二．五公分之
    表皮割傷，及除上述傷害外前胸、背部尚有多處點狀之刺傷。丙○○持水果刀刺
    向方楊椹身體後，見其在地上因不堪刺傷之疼痛而左右翻滾，丙○○為免方楊椹
    大聲求救，就地隨手拾起布塊猛力摀住方楊椹之嘴部，致方楊椹之假牙卡在咽喉
    部，俟方楊椹當場因低容積性休克、銳器穿刺傷死亡後，丙○○始予罷手。丙○
    ○於殺害方楊椹後，為籌措逃亡旅費，旋另行起意並基於意圖為自己不法之所有
    ，在方楊椹於上址一、二樓客廳、廚房、臥室等處翻箱倒櫃，徒手竊取方楊椹所
    有新台幣（下同）六百元及大日本明治十三年製龍銀一枚（竊盜罪部分已判決確
    定），得手後返回住處更換衣物，再騎乘車牌號碼ＮＩＫ─八五○號重型機車離
    去，其行兇用之水果刀一支則隨手棄置於台南縣關廟鄉○○村○○路二四○號旁
    之垃圾集中處（經警於案發後搜索迄未尋獲）。翌日上午十時許，方楊椹之女張
    芳悅前往上址探視其母時，始發現方楊椹已經死亡倒臥於客廳，旋即報警前往處
    理，嗣於同年十月一日下午一時三十分許，經警循線在高雄市前鎮區○○○○路
    五八巷與新生路二九七巷巷口將丙○○拘提到案，因而破獲丙○○上開殺人、竊
    盜之犯行。
二、案經方楊椹之子女乙○○、甲○○告訴及台南縣警察局歸仁分局報請台灣台南地
    方法院檢察署檢察官偵查起訴。
      理      由
一、右揭犯罪事實，業據上訴人即被告丙○○於警訊、偵查中、原審及本院審理時供
    承不諱，參以被害人方楊椹因年老裝有假牙，該假牙因受外力強壓卡在其咽喉部
    ，且被告為警拘提到案之日，警察並在其身上查獲被害人住處所失竊之大日本明
    治十三年製龍銀一枚，此分別有法務部法醫研究所九一醫鑑字第一三六七號鑑定
    書草稿、贓物認領保管單一紙附卷可稽，益徵被告之自白與事實相符。又被害人
    方楊椹因遭被告丙○○持銳利水果刀刺殺十刀，致方楊椹受有如事實欄所載之原
    因，為銳器穿刺傷造成心臟破裂及肋膜腔積血死亡，其形成之過程為外力介入，
    故死亡方式為他殺之事實，業據臺灣台南地方法院檢察署檢察官會同法醫師相驗
    並解剖屬實，製有勘驗筆錄、相驗屍體證明書、驗斷書、解剖鑑定書在卷可按，
    復依法務部法醫研究所（９１）法醫所醫鑑字第一三六七號鑑定書對於死者死亡
    之看法明顯記載：造成死者死亡之原因，為銳器穿刺傷造成心臟破裂及肋膜腔積
    血死亡，其形成之過程為外力介入，故死亡方式為他殺。被害人之死亡與被告持
    銳利水果刀予以刺殺之行為，二者間顯有相當因果關係存在。本件事證明確，被
    告殺人犯行洵堪認定。至被告於本院審理中辯稱係因喝醉酒，又因失業，一時氣
    憤才會殺被害人等語，惟查被告行兇前尚知戴上手套，為被告所供承，顯見其神
    智清醒，所謂酒醉等語，無非卸責之詞，不足採信。
二、核被告丙○○持銳利之水果刀猛刺被害人方楊椹致死，核其所為，係犯刑法第二
    百七十一條第一項之殺人罪。原審法院判決因認被告犯行事證明確，適用刑法第
    二百七十一條第一項、第三十七條第一項之規定，並審酌被告年輕體壯，不思奮
    力向上，失業在家，竟日猛喝悶酒，引起長者即被害人方楊椹看不過去，一再叨
    唸，不思感恩、反悔，竟於事後反而惱羞成怒，即持銳利之水果刀一支趁被害人
    於客廳熟睡之際，對其身體猛刺，造成心臟破裂及肋膜腔積血，且見被害人受重
    創在地翻滾，尚未罷手停止殺害，反持布塊摀住被害人之嘴部阻止其發聲求救，
    致被害人因低容積性休克、銳器穿刺傷當場死亡，益證被告手段殘忍，泯滅人性
    ，於殺害被害人後迄未與被害人家屬和解等情，原審參酌上開各情之結果，認為
    公訴人就被告殺人行為所求處之無期徒刑為適當，爰就殺人部分，判處無期徒刑
    ，褫奪公權終身。又被告行兇用之水果刀一支非被告所有，未據扣案，迭經被告
    陳稱已棄置於垃圾場，經警於案發後搜索迄未尋獲，為免日後執行因難，不諭知
    沒收。原審判決認事用法均無不合，量刑亦稱妥適，被告上訴意旨謂係因喝醉酒
    ，又因失業，一時氣憤才會殺被害人等語謂量刑過重，指摘原判決不當，並無可
    取，為無理由，應予駁回。
據上論結，應依刑事訴訟法第三百六十八條，判決如主文。
本案經檢察官曾銘芳到庭執行職務。
中    華    民    國      九十二      年      六      月      二十三    日
                                  臺灣高等法院臺南分院刑事第三庭
                                      審判長法官  陳    義    仲
                                            法官  陳    清    溪
                                            法官  宋    明    蒼
右正本證明與原本無異。
如不服本判決，應於判決送達後十日內向本院提出上訴狀，其未敘述理由者並應於提
出上訴狀後十日內向本院補提理由書（應附繕本)。
                                      法院書記官  余    素    美
中    華    民    國      九十二      年      六      月      二十五    日
附錄法條：
刑法第二百七十一條第一項：殺人者，處死刑、無期徒刑或十年以上有期徒刑。


司法院資訊處製作；財團法人民間司法改革基金會備份。
